臺灣臺南地方法院臺南簡易庭民事判決
111年度南小字第187號
原      告  元大商業銀行股份有限公司


法定代理人  翁健    
訴訟代理人  陳志峰  
            楊鎮愷  
            王儀鳳  
被      告  財政部國有財產署南區分署即陳清蔭之遺產管理人

法定代理人  黃莉莉  
訴訟代理人  黃耀光  
上列當事人間請求給付現金卡消費款事件，本院於民國111年3月
18日言詞辯論終結，判決如下：
    主      文
被告應於管理被繼承人陳清蔭之遺產範圍內給付原告新臺幣貳萬
肆仟陸佰陸拾柒元，及自民國一百零六年一月五日起至清償日止
，按週年利率百分之十五計算之利息。
原告其餘之訴駁回。
訴訟費用新臺幣壹仟元由被告於管理被繼承人陳清蔭之遺產範圍
內負擔。
本判決得假執行。
    事實及理由
一、按訴狀送達後，原告不得將原訴變更或追加他訴。但擴張或
    減縮應受判決事項之聲明者，不在此限，民事訴訟法第255
    條第1項第3款定有明文。原告起訴原聲明：被告應被繼承人
    陳清蔭之遺產範圍內於給付原告新臺幣（下同）26,577元，
    及其中24,667元自民國97年9月24日起至104年8月31日止，
    按週年利率20％計算之利息，及自104年9月1日起至清償日止
    ，按週年利率15％計算之利息。嗣於111年3月11日具狀變更
    聲明為如後所示（見本院卷第41頁），揆諸前揭規定應予准
    許，合先敘明。 
二、被告未於言詞辯論期日到場，核無民事訴訟法第386條各款
    所列情形，爰依原告聲請，由其一造辯論而為判決。
三、原告主張：被繼承人陳清蔭前於92年1月23日向大眾商業銀
    行股份有限公司（下稱大眾銀行）申請現金卡（帳號：0000
    00000000）使用，約定按週年利率18.25％計息。詎被繼承人
    陳清蔭未依約繳款，尚積欠24,667元及遲延利息未清償，屢
    經催討，均未獲置理，依約定已喪失期限利益，視為全部到
    期。而大眾銀行於106年1月17日與原告合併，大眾銀行為消
    滅銀行，原告為存續銀行，已合法概括承受大眾銀行之營業
    、資產及負債，原大眾銀行之權利義務自由原告行使負擔。
    又被繼承人陳清蔭於97年6月1日死亡，由本院98年度家催字
    第152號選任被告為被繼承人陳清蔭之遺產管理人，被告自
    應於管理被繼承人陳清蔭之遺產範圍內負清償責任，爰依消
    費借貸之法律關係起訴等語。並聲明：被告應給付原告24,6
    67元，及自106年1月5日起至清償日止，按週年利率15％計算
    之利息。
四、被告經合法通知，未於言詞辯論期日到場，惟有提出民事聲
    明異議狀以：被告於111年1月12日收受110年司促字第30307
    號支付命令，令被告於管理被繼承人陳清蔭之遺產範圍內，
    向原告給付26,577元及其遲延利息、違約金、督促程序費用
    ，該筆債務就利息請求部分，依民法第126條規定，已罹於
    法定時效等語資為答辯。
五、經查：
　㈠原告主張之上開事實，業據提出與其所述相符之大眾Much現
    金卡申請書暨約定事項、大眾呆帳案件交易明細查詢信用卡
    帳單、陳清蔭之除戶謄本、本院家事法庭109年8月20日南院
    武家寅98家催152字第1092001264號函等件附卷為證（均附
    於司促字卷內）。而被告並未爭執原告所主張前揭事實，僅
    就利息為時效抗辯，經本院綜合上開證據調查之結果，認原
    告之主張堪信為真實。
  ㈡按稱消費借貸者，謂當事人一方移轉金錢或其他代替物之所
    有權於他方，而約定他方以種類、品質、數量相同之物返還
    之契約；借用人應於約定期限內，返還與借用物種類、品質
    、數量相同之物；而遲延之債務，以支付金錢為標的者，債
    權人得請求依法定利率計算之遲延利息，但約定利率較高者
    ，仍從其約定利率，民法第474條第1項、第478條前段、第2
    33條第1項分別定有明文。次按利息、紅利、租金、贍養費
    、退職金及其他1年或不及1年之定期給付債權，其各期給付
    請求權，因5年間不行使而消滅；時效完成後，債務人得拒
    絕給付，民法第126條、第144條第1項分別定有明文。查陳
    清蔭既屆期未能清償積欠原告之現金卡款項，被告又為陳清
    蔭之遺產管理人，則原告本於消費借貸、現金卡契約及遺產
    管理之法律關係，請求被告於管理陳清蔭之遺產範圍內清償
    陳清蔭所積欠之款項，為有理由，應予准許。至被告所為依
    民法第126條規定超過5年利息部分已罹於時效消滅之抗辯，
    因原告業已自行減縮該部分之請求，為自本院核發110年度
    司促字第30307號支付命令之日即111年1月5日回推5年，而
    自106年1月6日起算遲延利息，故本院應無再加以論述之必
    要，併為敘明。
　㈢另原告固聲明被告應給付原告24,667元，及自106年1月5日起
    至清償日止，按週年利率15％計算之利息等語，然遺產管理
    人僅係負責管理保存被繼承人之遺產，並非承受被繼承人之
    權利義務，被告既為陳清蔭之遺產管理人，其所負給付責任
    自應以所管理陳清蔭之遺產範圍為限。從而，原告依與陳清
    蔭間消費借貸、現金卡契約之法律關係，起訴請求被告於管
    理陳清蔭遺產範圍內清償如主文第1項所示之款項，核屬有
    據，應予准許，逾此範圍之請求，為無理由，應予駁回。
五、各當事人一部勝訴、一部敗訴者，其訴訟費用，由法院酌量
    情形，命兩造以比例分擔或命一造負擔，或命兩造各自負擔
    其支出之訴訟費用；小額訴訟，法院為訴訟費用之裁判時，
    應確定其費用額，民事訴訟法第79條、第436條之19第1項分
    別定有明文。經核本件訴訟費用額確定為1,000元（即第一
    審裁判費），本院審酌本件就原告請求被告於管理陳清蔭之
    遺產範圍內，給付如主文第1項所示本金、利息之部分仍經
    准許，僅駁回被告於管理陳清蔭之遺產範圍外負清償責任之
    部分，故本件訴訟費用應由被告於管理陳清蔭之遺產範圍負
    擔，應較合理，爰判決如主文第3項所示。
六、本件原告勝訴部分係依民事訴訟法第436之8條第1項適用小
    額訴訟程序所為被告敗訴之判決，依同法第436條之20規定
    ，應職權宣告假執行。
七、訴訟費用負擔之依據：民事訴訟法第79條、第436條之19第1
    項。 
中　　華　　民　　國　　111 　年　　3 　  月　　25  　日
                  臺灣臺南地方法院臺南簡易庭
                                  法  官  余玟慧  
以上正本係照原本作成　　　　　　　　　　　　　　　　　
如不服本判決，應於送達後20日內，向本院提出上訴狀並表明上
訴理由，如於本判決宣示後送達前提起上訴者，應於判決送達後
20日內補提上訴理由書（須附繕本）。
如委任律師提起上訴者，應一併繳納上訴審裁判費。
對於小額程序之第一審判決之上訴，非以其違背法令之理由，不
得為之。且上訴狀內應記載表明（一）原判決所違背之法令及其
具體內容。（二）依訴訟資料可認為原判決有違背法令之具體事
實。
中　　華　　民　　國　　111 　年　　3 　　月　　31　　日
                                  書記官  于子寧